臺灣高等法院高雄分院刑事判決　　　　　　　　　　九十三年度上訴字第四六號
　　上　訴　人
　　即　被　告　乙○○
　　指定辯護人　本院公設辯護人 李佩娟
右上訴人因強盜等案件，不服臺灣高雄地方法院九十二年度訴字第二七三八號中華民
國九十三年三月三日第一審判決（起訴案號：臺灣高雄地方法院檢察署九十二年度偵
字第二○七一八號），提起上訴，本院判決如左：
      主  文
上訴駁回。
      事  實
一、乙○○前因違反毒品危害防制條例案件，經台灣高雄地方法院以八十八年度易字
    第四一七九號、八十九年度易字第四六八五號分別判處有期徒刑五月、六月確定
    ，並於民國九十一年一月十一日接續執行完畢；詎仍不知悔改，於九十二年七月
    十二日上午十時三十分許，駕駛竊得之丁○○所有ＸＩＲ─一一八號機車（竊盜
    部分已經原審法院判決確定）行經高雄市○○○路二五○號前，見喬將工程股份
    有限公司（下稱喬將公司）之Ｃ七─三一四二號自用小貨車停放該處，車內並有
    該公司之工具一批。竟意圖為自己不法之所有，坐在ＸＩＲ─一一八號機車上，
    徒手開啟車門，竊取置於前座之喬將公司所有震動電鑽機（含鑽頭一個）、破壞
    剪、小破壞剪、扳手各一支，電鑽二支得手，總計價值約新台幣二萬四千五百元
    ，並將上開竊得工具搬到前述機車腳踏板放置。適為喬將公司工頭葉進益及總經
    理丙○○發覺，二人乃基於逮捕竊盜現行犯之意，共同上前追趕，葉進益先以右
    手抱住乙○○脖子，意欲逮捕乙○○，乙○○見狀，為脫免逮捕，即以猛催機車
    油門加速前進將葉進益拖行約十數公尺之方式，而當場施以強暴，致葉進益摔倒
    在地，受有右手食指挫傷，縫合六針之傷害（傷害部分未據告訴）；乙○○亦因
    慌亂中撞擊路旁車輛受傷倒地，而為葉進益、丙○○合力制服，交由獲報到場之
    警員。
二、案經高雄市政府警察局三民第一分局報請臺灣高雄地方法院檢察署檢察官偵查起
    訴。
      理  由
一、訊據上訴人即被告乙○○固坦承於右揭時、地，竊盜上述喬將公司所有工具一批
    ，惟矢口否認有何脫免逮捕而當場施以強暴之犯行，於原審辯稱：本來我並沒有
    要逃跑，是因為葉進益一直用手毆打我的頭部，包括臉及鼻子，為了躲避他的攻
    擊，我才會催油門的云云。於本院審理中則又辯稱：我本來要離開現場，後來因
    為有人勒住我的原因，我人往後仰，怕車子會倒下去，所以要穩住機車把手，不
    小心加到油門，機車才會往前走，我不是故意要逃跑拖走被害人等語。
二、惟查：
  (一)前開犯罪事實業據目擊證人即喬將公司工頭葉進益、總經理丙○○於原審法院隔
    離訊問時指訴綦詳，葉進益稱：我發現被告時，他坐在機車上準備要離開，機車
    沒有熄火，我先喊「你要做什麼」，之後就用右手勒住被告脖子，不讓他離開，
    被告想擺脫我逃走，於是催油門，當時機車速度很快，衝力很大，我因而被拖得
    飛起來，大約被拖行十幾公尺，直到後來重心不穩而撞車等語；核與丙○○所稱
    ：葉進益發現被告後，被告即催油門想逃跑，我有看到葉進益勒住被告脖子及被
    拖行等語相符（均見九十三年二月十八日原審法院審理筆錄）；參以葉進益因遭
    被告騎車拖行，致受有右手食指挫傷，縫合六針之傷害，亦有祐生醫院九十二年
    七月十二日所出具之（九二）祐醫字第五七九號診斷證明書一紙在卷可稽，足認
    葉進益確有以手勒被告脖子，對其實施逮捕竊盜現行犯之舉動，而被告為脫免上
    開逮捕，並未採取掙脫之消極排除舉動，卻以猛催油門加速前行之積極作為，致
    使葉進益遭離地拖行並受有上述傷害，顯屬施加強暴之行為無訛。
  (二)被告雖辯稱遭葉進益毆打臉、鼻云云，然原審法院依職權函詢高雄醫學大學附設
    中和紀念醫院結果，認被告於案發當日就診時，除右脛腓骨骨折外，僅另有頸部
    七公分乘以零點五公分之表淺擦傷等情，有該院高醫附秘字第○九三○○○○三
    七六號函，及隨函檢附之被告病歷影本各一份足憑，又上述二處傷害，均與遭毆
    打所致之傷害形態不同；參以證人葉進益稱：我一直抓住被告，心想不能讓他走
    ，當時手上並無戒指等尖銳物品，也沒有出手打被告等語；核與丙○○所稱：過
    程中葉進益只單純勒住被告脖子，並沒有出手打被告等語相符，則被告所辯顯與
    事實不符；況且，被告確有脫免逮捕當場實施強暴之行為，既已如前述，則被告
    上述抗辯是否屬實，僅為何人應對被告負擔傷害罪責之問題，要與被告自身所應
    負擔之準強盜刑責無涉。
  (三)被告雖又辯稱：「我本來要離開現場，後來因為有人勒住我的原因，我人往後仰
    ，怕車子會倒下去，所以要穩住機車把手，不小心加到油門，機車才會往前走，
    我不是故意要逃跑拖走被害人」云云，惟此與被告於原審審理中所稱：「是因為
    葉進益一直用手毆打我的頭部，包括臉及鼻子，為了躲避他的攻擊，我才會催油
    門的云云」不符，且衡以常情，被勒住脖子，並不可能會誤加油門，又縱有因不
    小心誤加油門之情形，亦僅會拖行一段距離，不可能長達十數公尺之遠，被告顯
    係故意猛催機車油門，其此部份所辯，顯係卸責之詞，不足採信。
  (四)此外，復有前開失竊工具之領結甲本一紙、竊得工具照片共六幀可佐；從而，本
    案罪證明確，被告之犯行堪以認定。
三、按刑法第三百二十九條準強盜罪所稱之「強暴脅迫」，只須行為人實施強暴或脅
    迫行為，足使人心生畏怖即屬相當，不以使人不能抗拒為必要；則被告竊取喬將
    公司工具得手後，為脫免逮捕，而當場對葉進益施以積極之強暴行為，所為係犯
    刑法第三百二十九條準強盜罪，應依同法第三百二十八條第一項之強盜罪論處。
    被告前因違反毒品危害防制條例案件，經原審法院以八十八年度易字第四一七九
    號、八十九年度易字第四六八五號分別判處有期徒刑五月、六月確定，並於九十
    一年一月十一日接續執行完畢，有卷附臺灣高等法院被告全國前案紀錄表一份可
    按，其受有期徒刑執行完畢，五年內再犯有期徒刑以上之罪，為累犯，應依法加
    重其刑。
四、原審因依刑法第第三百二十九條、第三百二十八條第一項、第四十七條之規定，
    並審酌被告甫於九十二年六月十一日因加重竊盜案件，經原審法院以九十二年度
    易字第五八五號判處有期徒刑七月，猶不知勉勵自新而更犯本罪，所為嚴重影響
    社會秩序，且所實施之強暴行為導致被害人葉進益成傷，惟犯罪所得非鉅，加以
    犯後坦承部分犯行，態度良好等一切情狀，量處有期徒刑五年二月。認事用法，
    核無不合，量刑亦屬妥適。被告上訴意旨，否認有於竊盜時為脫免逮捕而施以強
    暴之行為，指摘原判決不當，為無理由，應予駁回。
五、被告被訴竊盜部分，已經原審判決免訴確定在案。
據上論結，應依刑事訴訟法第三百六十八條，判決如主文。
本案經檢察官羅建勛到庭執行職務。
中      華      民      國    九十三    年      七      月     十五     日
                              臺灣高等法院高雄分院刑事第九庭
                                  審判長法官  張明松
                                        法官  郭玫利
                法官  任森銓
右甲本證明與原本無異。
如不服本判決應於收受本判決後十日內向本院提出上訴書狀，其未述上訴理由者，
並得於提起上訴後十日內向本院補提理由書狀（均須按他造當事人之人數附繕本)「
切勿逕送上級法院」。
                                      書記官  蘇恒仁
中      華      民      國    九十三    年      七      月     十五     日
附錄：本判決論罪科刑法條：
刑法第三百二十八條第一項
意圖為自己或第三人不法之所有，以強暴、脅迫、藥劑、催眠術或他法，至使不能抗
拒，而取他人之物或使其交付者，為強盜罪，處五年以上有期徒刑。
刑法第三百二十九條
竊盜或搶奪，因防護贓物、脫免逮捕或湮滅罪證，而當場施以強暴脅迫者
，以強盜論。
